臺灣高等法院高雄分院民事判決　　　　　 94年度再易字第6號
再審原告　　甲○○
　　　　　　丁○○
　　　　　　乙　○
再審被告　　丙○○
上列當事人間遷讓房屋事件，再審原告對於中華民國94年1 月12
日本院93年度上易字第128 號民事確定判決提起再審之訴，本院
判決如下：
    主      文
再審之訴駁回。
再審訴訟費用由再審原告負擔。
    事實及理由
一、再審原告主張：再審被告前向台灣屏東地方法院（下稱屏東
    地院）起訴主張伊於91年10月25日向屏東地院標得系爭坐落
    屏東縣屏東市○○○段1 小段第25-25 、25-24 地號土地及
    地上建物即門牌號碼屏東縣屏東市○○路10之1 號及同路10
    之2 號相連之建物二棟，並辦妥所有權移轉登記。但上開建
    物均為再審原告無權占有，經屏東地院及本院判決（本院93
    年度上易字第128 號，下稱原確定判決）再審原告應自上開
    建物遷讓，將建物返還再審被告，及命再審原告應給付再審
    被告相當於租金損害金並命再審原告應將如附圖所示A2、B2
    、C2部分之地上物除去確定，雖再審原告之攤位占有之基地
    為坐落屏東縣屏東市○○○段1 小段第25之4 、25之7 地號
    土地，並非再審被告所有，再審被告不得基於民法第767 條
    規定之法律關係為上開請求。且依民法第940 條、第943 條
    、第962 條有關占有保護之規定及民法第787 條有關鄰地通
    行權之行使及限制之規定，均未適用，則原確定判決自有民
    事訴訟法第496 條第1 項第1 款適用法規顯有錯誤之再審事
    由。且再審原告甲○○、乙○於前程序第一審於93年4 月29
    日判決後，即將其原占有再審被告之騎樓部分遷出返還予再
    審被告之事實，在前程序又為再審被告所不爭執，雖再審原
    告使用之水電瓦斯管線有攀附在再審被告騎樓樑柱之情事，
    但再審原告既於93年4 月29日遷出返還再審被告，自與全面
    占有騎樓之情形有別，且此事證如經斟酌，再審原告可受較
    有利益之裁判，但原確定判決就此事證漏未斟酌。再審原告
    甲○○搭建之棚架，現並未附於再審被告之房屋，亦未占用
    再審被告之土地，對再審被告之房屋之利用並未造成任何妨
    害或影響其通行，再審被告訴請拆除甲○○之棚架，顯然無
    據，原確定判決有民事訴訟法第496 條第1 項第13款及第49
    7 條之再審理由等情，爰提起再審之訴。
二、再審原告主張原確定判決有民事訴訟法第496 條第1 項第1
    款適用法規顯有錯誤之再審事由部分：
  (一)按所謂適用法規顯有錯誤，係指確定判決所適用之法規顯然
    不合於法律規定，或與司法院現尚有效及大法官會議之解釋
    ，或最高法院現尚存有效之判例顯然違反者；或消極不適用
    法規，顯然影響裁判者而言（最高法院60年台再字第170 號
    判例、司法院大法官會議釋字第177號解釋）。
  (二)按所有人於法令限制之範圍內，得自由使用、收益、處分其
    所有物並排除他人之干涉，民法第765 條定有明文。查系爭
    建物係合法建物，有建物登記謄本可稽（見屏東地院11頁至
    12頁），而再審原告占有如附圖所示A2、B2、C2部分，其土
    地所有權雖非再審被告所有，而屬中華民國所有，由國有財
    產局管理，但國有財產局未與再審原告簽訂任何契約，同意
    再審原告使用該地，再審原告在該地搭設棚架經營3 個攤，
    其各攤位間僅留有可供單人通行之事實，為再審原告所不爭
    執（見本院前程序卷179 頁），前程序第一審法院勘驗現場
    之結果，認定再審原告之設攤行為，確已嚴重阻礙系爭建物
    與道路之正常通行，使建物之使用自由、及收益、處分之經
    濟價值大受影響，故縱令再審原告所設置之A2、B2、C2之地
    上物非設於系爭建物之上，亦定影響系爭建物所有人之權益
    ，此為原確定判決認定事實，則原確定判決依此認定之事實
    而為法律上之判斷即再審被告依民法第767 條所有權之物上
    請求權之規定請求再審原告除去如附圖所示A2、B2、C2之地
    上物。應予准許，並無適用法規顯有錯誤之情形。
  (三)原確定判決認定再審原告無權占用再審被告所有系爭建物之
    騎樓如附圖所示A1、B1、C1部分設攤，原確定判決依此認定
    之事實，適用法律即認再審被告依民法第767 條之規定，請
    求再審被告返還該部分占用之建物，於法有據而予准許，並
    無適用法規顯有錯誤之情事。
  (四)再審原告主張原確定判決未依民法第940 條、第943 條及第
    962 條之規定「對於物有事實上管領之力者，為占有人」，
    「占有人於占有物上，行使之權利，推定其適法有此權利」
    ，「占有人其占有被侵奪者，得請求返還其占有物，占有被
    妨害者，得請求除去其妨害，占有有被妨害之虞者，得請求
    妨止其妨害」，及民法第787 條之通行鄰地之限制規定：「
    鄰地通行權人，應於通行必要之範圍內，擇其周圍地損害最
    少之處所及方法為之。」云云。然查，再審原告占用前述騎
    樓或為國有土地上附圖A2、B2、C2之情事，均為無權占用之
    事實，為原確定判決所認定之事實，則原確定判依此認定之
    事實作法律上判斷，因認再審原告無合法權利。而占有係一
    種事實而非權利，僅法律推定其適法有占有之權利而已，其
    與所有權人之占有，自不能相提並論，再審原告既無權占有
    系爭建物之騎樓，但於國有土地上無正當權源而占有國有土
    地，自屬無權占有，雖民法對於占有推定其適法，但既屬推
    定，自不得抗衡所有權。茲再審被告請求再審原告除去其在
    國有土地上之地上物，以免影響再審被告對於其所有建物之
    使用、收益及處分之權利，尚無不合。又再審原告無權占有
    再審被告所有系爭建物之騎樓而受有利益，則再審被告依侵
    權行為及不當得利之法律關係，訴請再審原告給付相當於租
    金之損害金或不當利益，亦無不合。從而原確定判決不適用
    民法第940 條、第943 條、第962 條關於占有及民法第787
    條通行權之限制之規定，並無消極不適用上開法規之可言。
    再審原告主張原確定判決有適用法規顯有錯誤之再審事由云
    云，自無可採。其以此所提再審之訴，顯無理由。
三、再審原告主張原確定判決有民事訴訟法第496 條第1 項第13
    款、第497條規定之再審理由部分：
  (一)經查民事訴訟法第496 條第1 項第13款規定：「當事人發現
    未經斟酌之證物或得使用該證物者，但以如經斟酌可受較有
    利益之裁判者為限」，民事訴訟法第497 條規定：「依第46
    6 條不得上訴於第三審法院之事件，除前條（496 條）規定
    外，其經第二審確定之判決，如就足影響於判決之重要證物
    漏未斟酌，或當事人有正當理由不到場，法院為一造辯論判
    決者，亦得提起再審之訴。
  (二)再審原告雖於再審理由狀中記載：再審原告使用之水電瓦斯
    管線雖攀附在再審被告騎樓樑柱，但在93年4 月29日已將騎
    樓後已將騎樓遷空，自與全面占用騎樓情形有別，此事證如
    經斟酌，再審原告所受較有利之判決，原確定判決就此事證
    漏未斟酌云云。然查，再審原告所主張之上開情形係指事實
    之認定，並非民事訴訟法第496 條第1 項第13款或497 條所
    指之「證物」，則其依此主張原確定判決有民事訴訟法第49
    6 條第1 項第13款及第497 條之再審事由，顯無理由。
四、綜上所述，再審原告指摘原確定判決有民事訴訟法第496 條
    第1 項第1 款、第13款、第497 條之再審理由自非正當，應
    予駁回。
五、結論：本件再審之訴為顯無理由，爰不經言詞辯論，依民事
    訴訟法第502 條第2 項、第78條、第85條第1 項前段，判決
    如主文。
中　　華　　民　　國　　94　　年　　3 　　月　　31　　日
                            民事第二庭
                                審判長法官  簡色嬌
                                法      官  朱玲瑤
                                法      官  周慶光
以上正本證明與原本無異。
本判決不得上訴。
中　　華　　民　　國　　94　　年　　4 　　月　　4 　　日
                                書  記  官  馬蕙梅
                                                      K
